臺灣高等法院臺中分院民事判決　100年度家上字第59號
上　訴　人　甲○○
訴訟代理人　黃秀蘭律師
　　　　　　陳昱瑄律師
被上訴　人　乙○○
訴訟代理人　楊永吉律師
複代理　人　陳瑞雲
上列當事人間請求離婚等事件，上訴人對於中華民國100年4月15
日臺灣台中地方法院99年度婚字第878號第一審判決提起上訴，
本院於100年9月20日言詞辯論終結，判決如下：
    主  文
原判決廢棄。
被上訴人在第一審之訴駁回。
第一、二審訴訟費用由被上訴人負擔。
    事實及理由
壹、被上訴人方面：
　　被上訴人起訴主張：
一、兩造於民國（下同）95年7月5日結婚，並育有未成年子女丙
    ○○（男、○○年○月○日生）。婚後上訴人長期沉迷於電腦網
    路及線上遊戲，多半時間少有固定工作，收入亦自行花用，
    家中開銷概由被上訴人及婆婆幫忙補貼，對子女生活費用更
    是斤斤計較，且殊少關心子女。又上訴人懷疑子女丙○○非
    兩造所生，竟至醫院驗子女DNA，令被上訴人深覺被羞辱。
二、上訴人存有極端之父權思想及大男人主義，將子女視為個人
    所有財產，不容他人置酌，復無理要求被上訴人不能將子女
    帶回娘家過夜，且限制被上訴人每月可回娘家次數，對被上
    訴人父母未給予應有之敬重。又上訴人傳送內容為「你自己
    回去住就算了不要每一次都要拖小孩回去因為他姓○將來是
    要拜我家祖先的不可能一天到晚都讓他回你家住」、「今後
    你每個月可以回家兩個假日但不能在把小孩帶回家住了也就
    是說必須當天來回當然你住不住你家我不管小孩是晚上都必
    須在我家睡不管你同不同意都必須這樣做反正你都準備好早
    晚要跟我分開了那我也不用再考慮到你的想法跟感受了家裡
    還是有長輩在的不是你最大你說了算如果你家人對這決定覺
    得很不滿意可以請他們來我家談否則我希望你尊守這個條件
    只要違反一次那你以後恐怕沒辦法在輕易帶小孩出門了今後
    就算你恨我怨我那也由你反正都到這地步了我已經沒差了你
    要記住你是我花錢光明正大娶回家的並不是我入墜你家所以
    這個家的事還論不到你做主就連你家人也不能說什麼」之簡
    訊，令被上訴人備感不受尊重。上訴人曾於99年11月15日至
    被上訴人家認錯，表示悔意，並於同年月17日晚上至被上訴
    人家中，向被上訴人和被上訴人父母道歉認錯，並當場寫下
    悔過書，自承家中成員經常介入夫妻間之情事，對被上訴人
    疏於關心，沉迷電腦等情。
三、又上訴人之胞姊丁○○長期以來涉入干擾兩造之婚姻，對被
    上訴人多所辱罵，曾於99年4月14日打電話到被上訴人公司
    辱罵被上訴人，恫稱「你要趕快把事情處理好，不然我就殺
    了你!」，更令被上訴人倍覺不再對婚姻抱持希望，渠同日
    稍後並傳送內容為「對不起，我不該打給你罵你，你不要再
    罵我弟，我弟再去罵我媽，再由我媽來罵我，我受夠了，對
    不起，我不會再跟你講話了」之簡訊。又於同年6月30日，
    被上訴人無意間發現上訴人胞姊傳送給上訴人之簡訊，其內
    容為「記住你說的話，不準死也不準殺害對方，因為你也要
    被關被判刑，還不是死路一條，其餘你要怎樣做我不過問，
    但是我跟你講今天跟你談的我會當做沒有發生過，姐每晚都
    會在○○路家，你不介意歡迎你來我家透氣」等語，亦見上
    訴人對被上訴人極為痛恨，甚至欲為對被上訴人不利之行為
    。
四、上訴人上述之行為在客觀上均已逾越夫妻通常可忍受程度，
    已危及兩造婚姻關係之維繫，應認已達不堪同居虐待之程度
    ，亦堪認有難以維持婚姻之重大事由。爰依民法第1052絛第
    1項第3款及同絛第2項規定，請求准許離婚。
五、兩造所生未成年子女丙○○年紀尚幼，自幼與被上訴人互動
    較上訴人多，且出生皆由被上訴人之母及被上訴人照料，被
    上訴人深知未成年子女丙○○之習性及健康狀態。反觀上訴
    人平時即甚少給付扶養費，兩造分居期間，上訴人多次阻撓
    被上訴人與子女會面交往，於原審法院99年度家全字第31號
    假處分裁定由兩造共同照顧丙○○期間，上訴人竟以丙○○
    週六仍需上課為由藉詞拒絕被上訴人於週六至上訴人住所接
    丙○○，對被上訴人百般刁難。又被上訴人大學畢業，目前
    擔任銀行辦事員，月收入新臺幣（下同）45,000元，娘家父
    母、弟、妹均可協助照顧未成年子女丙○○，上訴人僅高職
    畢業，擔任作業員，月收入27,000元，又上訴人之妹、姊及
    母均藉口不讓被上訴人與子女接觸，極不友善。故由被上訴
    人行使負擔未成年子女丙○○之權利義務，最符合未成年子
    女丙○○之最佳利益。
貳、上訴人方面
　　上訴人則以下列情詞置辯：
一、兩造結婚以來，夫妻恩愛有加，上訴人沒有抽煙、喝酒、嚼
    檳榔等不良嗜好，亦未曾對被上訴人施暴，於99年8月2日，
    被上訴人突然離家出走，並自該日起未返回夫家與上訴人履
    行同居，惡意遺棄上訴人，且被上訴人並於99年9月30日擅
    自將其戶籍自上訴人住家遷出，足證被上訴人惡意遺棄丈夫
    ，拋夫棄子。
二、被上訴人之主張不實，上訴人並未有被上訴人所稱未負擔家
    庭生活費用之情，反係被上訴人對兩造子女之醫療費用、家
    庭生活開銷均斤斤計較，致生糾紛，上訴人為維護婚姻和諧
    而處處遷就被上訴人。又被上訴人每月常常偕同子女返回娘
    家過夜，均不尊重上訴人感受，並非被上訴人所指上訴人有
    傳統父權思想，無理要求被上訴人、限制被上訴人。又被上
    訴人對上訴人母親並不尊重，非上訴人未尊重被上訴人父親
    。本件被上訴人所提出之通話譯文中，上訴人不知被上訴人
    秘錄之情，且於被上訴人屢以言語挑釁下，上訴人仍以理性
    待之，上訴人努力維護兩造婚姻和諧，且一再委屈求全。
三、被上訴人於99年10月1日未事先告知，即偕同其父母至上訴
    人住處欲探視子女，兩造因而發生爭執，被上訴人因此節錄
    其中片段談話，即謂上訴人不尊重被上訴人之父，已屬無據
    ，又被上訴人所指悔過書，係被上訴人威脅上訴人若不簽署
    該悔過書，即不讓上訴人探視子女，上訴人迫於無奈，不得
    不撰寫該悔過書，以換取探視子女及喚回被上訴人能回心轉
    意，被上訴人竟於本訴訟中提出，尚難以該悔過書作為上訴
    人不利之證據。
四、證人即被上訴人之父戊○○證稱兩造接回子女後就很少回娘
    家，上訴人長期沉迷電腦網路及線上遊戲乙情，與事實不符
    ，上訴人與被上訴人返回娘家時，被上訴人之家人均在家中
    打麻將，上訴人無法參與其中，亦感無趣，只好一人打電腦
    。又證人即子女托兒所之園長己○○，其就其所見所聞證稱
    被上訴人父母教導子女見到上訴人時哭泣，子女想上訴人乙
    情，並無任何情緒或偏頗，足見被上訴人以不正方式意圖操
    縱或引導子女不正確觀念，顯有不利子女之情。被上訴人於
    婚後經常偕同子女返回娘家過夜，毫不尊重上訴人感受，上
    訴人要求被上訴人可否不要經常返回娘家過夜，本係現代家
    庭中屢見之糾葛，而前開情事非屬不堪同居虐待，亦顯非構
    成任何人均將喪失維持婚姻希望之程度，被上訴人之離婚主
    張，顯非有理。
五、兩造之子女丙○○於99年4月間因腸病毒於中山醫藥大學附
    設醫院住院期間，由上訴人在場照護，被上訴人主張上訴人
    與子女親子關係淡薄、疏離，並非事實。被上訴人對子女灌
    輸反抗上訴人之觀念，或有操縱子女不與上訴人親近之行為
    ，對於未成年子女丙○○之教育，顯屬不當。上訴人擔任作
    業員，月薪約27,000元，上訴人親屬系統堅強，能分擔並協
    助上訴人照顧養育未成年子女丙○○。又上訴人之母擔任子
    女就讀之托兒所司機，可以就近協助照顧子女，是未成年子
    女丙○○權利義務之行使負擔，應由上訴人任之，始符合未
    成年子女丙○○之最佳利益。
參、原審經審酌兩造所提出之攻擊防禦方法後，認兩造均有可歸
    責之原因，惟上訴人應負較重之責任，是被上訴人依民法第
    1052條第2項之規定，提起本件離婚訴訟，請求判決離婚，
    應屬有據，而予准許。上訴人不服第一審判決提起上訴，於
    本院上訴聲明為：(1)原判決廢棄。(2)被上訴人在第一審之
    訴駁回。(3)第一、二審訴訟費用均由被上訴人負擔。被上
    訴人於本院答辯聲明為：(1)上訴駁回。(2)訴訟費用由上訴
    人負擔。
肆、兩造不爭執之事實，本院採為裁判之基礎：
一、兩造於95年7月5日結婚，婚後育有未成年子女丙○○（○○年
    ○月○日出生），夫妻關係現仍存續中，惟自99年8月3日起被
    上訴人即離開夫家，迄今兩造未同居一處，為兩造所不爭執
    （原審卷第56頁），被上訴人於99年9月29日將其戶口自上
    訴人家中遷至娘家台中市新社區○○街○段○○巷○○號，並
    有戶籍謄本2份（原審卷第10至11頁、70頁）為證。
二、關於兩造未成年子女丙○○中央健保局保險對象門診就醫記
    錄明細表影本一份，兩造對其形式上無意見（本院卷第377
    頁背面、第388至390頁）。
伍、本院得心證之理由：
一、離婚部分：
    被上訴人以民法第1052條第1項第3款及第2項提起本件離婚
    訴訟，本院即應分別審究之：
（一）按民法第1052條第1項第3款所不堪同居之虐待，係指與以
      身體上或精神上不可忍受之痛苦，致不堪繼續同居者而言
      。另按婚姻係以夫妻之共同生活為目的，夫妻間應以誠摯
　　　相愛、互信為基礎，互相協力保持其共同生活之圓滿及幸
  　　福，若夫妻間實已難以共同相處，亦實無強行共組家庭致
    　互相憎恨之必要。故民法第1052條第2項規定：「有前項
      以外之重大事由，難以維持婚姻者，夫妻之一方得請求離
      婚。」，揆其目的係在使夫妻請求裁判離婚之事由較富彈
      性，惟是否有難以維持婚姻之重大事由，判斷標準為婚姻
      是否已生破綻而無回復之希望，此不可由被上訴人已喪失
      維持婚姻意欲之主觀面加以認定，而應依客觀的標準，即
      難以維持婚姻之事實，是否已達於倘處於同一境況，任何
      人均將喪失維持婚姻希望之程度以決之，倘客觀上確實難
      以維持婚姻生活者，自得請求裁判離婚。再民法第1052條
      第2項但書，規定難以維持婚姻之重大事由應由夫妻之一
      方負責者，僅他方得請求離婚，係為公允而設，故難以維
      持婚姻之重大事由，夫妻雙方均應負責時，應比較衡量雙
      方之有責程度，僅責任較輕之一方，得向責任較重之他方
      請求離婚，如雙方有責程度相同時，則雙方均得請求離婚
      ，始符公平（最高法院87年度臺上字第1304號、90年度臺
      上字第1639號判決意旨參照）。
（二）被上訴人主張其離開夫家前，兩造婚後爭執不斷，上訴人
      沉迷網路，婚後工作不穩定，家中開銷概由被上訴人支付
      ，限制被上訴人偕同子女返回娘家過夜等情，為上訴人否
      認，經查：
　１、關於被上訴人所指上訴人婚後工作不穩定，家中開銷概由
　　  被上訴人支付部分：
    （1）按夫妻互負扶養之義務，其負扶養義務之順序與直系血親
      卑親屬同，其受扶養權利之順序與直系血親尊親屬同。又
      父母對於未成年子女之扶養義務，不因結婚經撤銷或離婚
      而受影響。另扶養之程度，應按受扶養權利者之需要，與
      負扶養義務者之經濟能力及身分定之。民法第1116條之1
      、第1116條之2、第1119條分別定有明文。是以父母二人
      對於未成年子女均有扶養義務，且應依父母各人之經濟能
      力及身分定其扶養之程度。
    （2）依卷內所附98年度綜合所得稅電子結算（網路）申報收執
  　　聯（原審卷第106至108頁）、原審法院稅務電子閘門資料
      查詢　表（原審卷第46至52頁）所載，上訴人薪資所得（
      原審卷第46至49頁）分別為○○實業有限公司133,179元
      、○○○科技有限公司17,280元、○○工業股份有限公司
      5,250元三處，相較於被上訴人薪資所得來源（原審卷第
      50至52頁）僅遠東國際商業銀行總行525,858元一處，上
      訴人薪資來源確不一，且所得較少。然關於兩造所生未成
      年子女丙○○自出生4個月後褓姆費，依證人即被上訴人
      之母親庚○○於原審到庭證稱（原審卷第125頁背面至126
      頁）：丙○○出生4個月後，即由其照顧至3歲，其因此辭
      掉工作。丙○○24小時由其照顧，上訴人（原審誤係為被
      上訴人）每月付10,000元，被上訴人另外每月支付5,000
      元是給小孩買衣服及看醫生等費用之支出等語，而被上訴
      人亦自陳：給娘家母親之褓姆費一萬元，有時上訴人工作
      不穩定時，沒錢，一萬元是渠出的，大概有一半是上訴人
      出的，有一半是渠出的，若是渠出的錢，渠會告訴渠父母
      一萬元是上訴人出的等語（本院卷第262頁），是以原則
      上丙○○之褓姆費一萬元是上訴人所出，僅於上訴人無工
      作時才由被上訴人支付，尚無被上訴人所指上訴人不支付
      子女扶養費之情形。且被上訴人亦不爭執上訴人自99年7
      月1日開始在○○公司工作迄今（本院卷第262頁），並有
      財政部台灣省中區國稅局99年度綜合所得稅各類所得資料
      清單一份在卷（本院卷第256頁），而被上訴人亦陳上訴
      人此次是第二次到○○公司工作，堪認上訴人工作態度並
      無不佳之情形，否則○○公司斷無於上訴人第一次離職後
      ，再予僱用之理。
    （3）兩造係與上訴人之母親同住，家中之水費、電費、電話費
　　　等，固均係由上訴人母親辛○○之帳戶中轉帳支出，有郵
  　　局存簿儲金簿一本在卷可稽（本院卷第206至221頁），而
    　兩造所居住之房屋房屋稅、地價稅、網路費等係由上訴人
      所支付，有相關繳納證明及收據在卷（本院卷第222至240
      頁），而上訴人母親亦到庭證稱：家中生活開銷是由渠及
      孩子（即上訴人）負責，上訴人無工作時，則由渠一人負
      擔家庭生活費用，因渠有先生撫卹金及會錢足供支應等語
      （本院卷第349頁），則以三代同堂，且尚未分家之情形
      ，兩造既與母親同住，則上訴人所稱上訴人工作所得交與
      母親以供家中水電、買菜之伙食費等支出之用，並由母親
      辛○○之帳戶轉帳支出一情，尚與常情無違，上訴人並非
      如被上訴人所述並未負擔任何家用。
    （4）被上訴人雖稱丙○○日常生活花費、保險費用、看診費，
      以及上訴人之日常生活花費，就連全家人的早餐費均由被
      上訴人支付云云，然查上訴人於99年7月以前雖係工作斷
      斷續續，然只要有工作之期間，當無日常生活花費均由被
      上訴人支付之可能，而被上訴人係與上訴人及上訴人之母
      親同住，家中水電、買菜等伙食費既均由上訴人之母親負
      責（上訴人工作所得交給母親支用），則被上訴人依其經
      濟能力分擔部分生活費用及未成年子女扶養費，亦與上開
      法條關於夫妻間、父母與未成年子女間扶養費用之負擔無
      違。
　２、關於被上訴人所指上訴人沉迷網路部分：
　　　證人即被上訴人之父戊○○雖於原審證述上訴人回娘家時
　　　，整天打電腦，很少與其夫妻互動等語，然亦證稱上訴人
  　　在娘家居住時，是假日比較多，被上訴人假日回娘家時，
    　渠等在家中打麻將等情（原審卷第124頁背面及125頁），
      則上訴人既僅有假日在被上訴人之娘家居住，則假日時上
      訴人以上網休閒作為放鬆亦無可厚非，況被上訴人娘家之
      人係以打麻將為休閒方式，而上訴人使用電腦以為休閒，
      只要非沉迷，應無不可；次查證人戊○○於本院亦證稱上
      訴人到網珈是玩幾個小時就回來，沒有玩到天亮，幾次我
      不會注意等語（本院卷第264頁背面），足證上訴人並無
　    被上訴人所指述沈迷於電腦遊戲、流連網咖徹夜未歸之情
      事；而證人即被上訴人之母親庚○○雖到庭證稱上訴人電
      腦24小時均未關機一情，然庚○○亦證稱係因電腦開久了
      就會有聲音嗡嗡的，會吵到隔壁之房間，讓渠睡不著等語
      （本院卷第347頁），是以證人庚○○並未親眼見到上訴
      人24小時均在電腦前，僅係半夜聽到兩造所睡之房屋有電
      腦嗡嗡的聲音，然其乃電腦未關機使然，並非即能證明上
      訴人整夜玩電腦遊戲而徹夜未眠；而證人庚○○所提出之
      遊戲光碟21片，姑不論上訴人業已否認為其所有，且縱為
      上訴人所有，然只要上訴人有正當工作，生活正常，偶而
      以遊戲光碟娛樂，應無不可。
　３、關於被上訴人所指上訴人限制被上訴人偕同子女返回娘家
　　  過夜部分：
　　（1）證人戊○○於原審證稱「（被上訴人結婚後平均一個月回
　　　新社娘家幾次？）兩造所生子女在我們那邊時每個禮拜都
　　　有回去，兩造接回小孩後就很少回去，上訴人就限制被上
  　　訴人一個月只能回去兩次，該兩次都有過夜。」、「（上
    　訴人有無說違反限制要對原告如何？）我不知道。」，由
      此可知被上訴人於結婚後，仍然每個星期回到娘家，孩子
      開始上課後居住於上訴人家中，被上訴人自然較少回娘家
      ，此亦為人之常情，舉凡一般子女成家後，有自己之子女
      家庭需照料維繫，除非與原生家庭同住，否則難免重心會
      移轉到自己之家庭，而與原生家庭無法每天見面。且因兩
      造之原生家庭均相當疼愛丙○○，倘被上訴人每星期週末
      均將未成年子女帶回娘家，勢將使上訴人家人與未成年子
      女丙○○之相處時間減少，是以上訴人表示希望被上訴人
      不要每星期均帶丙○○回娘家居住等語，應是表達上訴人
      之看法，應無「限制」之情，被上訴人之父親亦稱不知上
      訴人有說被上訴人違反限制有何後果，顯然上訴人與被上
      訴人係「商量」而非「限制」。
　　（2）被上訴人並稱上訴人過於大男人主義，常以命令之語氣與
  　　被上訴人溝通，所持證據係被上訴人所提出之上訴人所傳
    　簡訊內容，然被上訴人所提出之簡訊均僅有被上訴人單方
      面之片面之詞，且從上訴人所發送之99年3月24日之簡訊
      可知（原審卷第15頁），係因被上訴人請娘家父母向上訴
      人說要帶丙○○出門，致上訴人認為被上訴人總是請娘家
      出面，而有些意氣用事，原本要同意被上訴人帶小孩出門
      的，因被上訴人欲請娘家父母出面，即反而賭氣不同意被
      上訴人出門；另被上訴人99年8月2日離家之前，上訴人所
      發之99年6月23日及24日之簡訊（原審卷第15頁），均是
      在要求被上訴人不要動不動就帶小孩回娘家住，甚而表示
      被上訴人可以每個月回家兩個假日，但不能把小孩帶回娘
      家住等情，可見兩造在被上訴人離開夫家前之主要爭執點
      ，在被上訴人每個月回娘家的次數及小孩可否在娘家過夜
      。
　４、關於被上訴人所指上訴人之胞姐所傳簡訊部分：
　　　依被上訴人所提上訴人之姐於99年6月30日所傳之簡訊有
      「記住你說的話，不准死也不准殺害對方，因為你也要被
      關被判刑，還不是死路一條，其餘你要怎樣做我不過問，
      但是我跟你講今天跟你談的我會當做沒有發生過，姐每晚
      都會在○○路家，你不介意歡迎你來我家透氣」等語（原
      審卷第24、25頁），被上訴人雖據此而認上訴人欲為對被
      上訴人不利之行為云云，然依上開簡訊內容，再衡諸被上
      訴人所提出上訴人於99年6月23日及24日所發關於被上訴
      人回娘家次數之簡訊（原審卷第15頁），及上訴人之姐於
      99年6月29日所發予被上訴人之簡訊提及兩造近日之相處
      ，彼此壓力甚大等情（本院卷第99頁），堪認應是兩造吵
      架後，上訴人向其姐宣洩情緒時所說的氣話，上訴人之姐
      始會傳簡訊勸阻上訴人勿做違法之事，尚難據此即認上訴
      人將會有不利於被上訴人之行為。
　５、綜上，在被上訴人99年8月2日自行離開夫家之前，兩造間
　　　之婚姻並無發生破綻，因當時被上訴人欲與上訴人離婚之
　　　主因，無非在於上訴人喜愛電腦遊戲、收入較少及被上訴
  　　人是否需要週週回娘家等問題溝通不良，而上訴人並未沉
    　迷電腦遊戲，已如前述；上訴人之工作於金融風暴過後業
　    自99年7月持續工作迄今，已屬穩定，並無所謂收入不穩
      定之情事，且夫妻本即應相互扶持；而兩造在子女丙○○
      三歲以前，因由被上訴人娘家父母照顧，兩造每個週末回
      娘家探視小孩，而相安無事，待丙○○滿○歲即○○年○月○
      日後回到上訴人家，始發生被上訴人是否需要每週回娘家
      過夜之爭執，從丙○○回到上訴人家至被上訴人離家其間
      只有6、7個月的時間，此乃被上訴人如何與原生家庭保持
      聯繫的問題，實可經由兩造溝通協調解決，而上訴人因兩
      造爭吵一時的氣話或用詞較為嚴厲之簡訊，亦可經由雙方
      的良性互動解決，是尚難認已達「不堪同居之虐待」之程
      度；況被上訴人亦表示上訴人曾於99年11月15日（被上訴
      人於99年7月28日遞狀訴請本件離婚訴訟）為接回被上訴
      人而至被上訴人娘家認錯，表示悔意，並於同年月17日晚
      上至被上訴人家中，向被上訴人和被上訴人父母道歉認錯
      ，並當場寫下悔過書，自承家中成員經常介入夫妻間之情
      事，對被上訴人疏於關心，愛玩電腦等情，有悔過書一份
      在卷（原審卷第39頁），而上訴人自99年11月27日至100
      年1月11日共傳了19封簡訊予被上訴人，央求被上訴人回
      家團圓，並願盡可能答應被上訴人之要求，到了假日可一
      起回岳父母家，希望給小孩一個完整的家等語，有上開簡
      訊在卷（本院卷第40至63頁），被上訴人對上開簡訊內容
      之形式上真正亦不爭執（本院卷第202頁），是兩造間之
      爭執尚非重大到無法修補，是以被上訴人提起離婚之請求
      ，並無理由。
（三）被上訴人離開夫家後，是否發生難以維持婚姻之重大事由
      ？
　１、被上訴人主張上訴人懷疑子女丙○○非兩造所生，而攜同
  　　未成年子女丙○○去做DNA檢驗，顯對被上訴人不信任云
    　云，然被上訴人辯稱係因被上訴人自行離家後，為回上訴
      人住處看丙○○，竟報警向警方陳稱上訴人要害死孩子，
      且不止一次，使警方時常到上訴人住處關切，上訴人不勝
      其擾，遭被上訴人此舉激怒，上訴人認為被上訴人應對上
      訴人個性知之甚詳，上訴人對孩子疼愛有加，豈有可能要
      害死孩子，是否被上訴人對上訴人有所隱瞞，是以才有檢
      驗DNA之舉，該舉動係遭被上訴人多次挑釁之衝動之舉，
      上訴人並非不信任被上訴人等語，經查被上訴人99年8月
      17日對於未成年子女丙○○權利義務之行使或負擔事件，
      聲請假處分之聲請狀中確實提及「上訴人拉不下臉來的扭
      曲心態和寧願玉石俱焚亦不求全的不成熟心態」（見原審
      法院99年度家全字第31號卷聲請狀第2頁），而被上訴人
      所提出上訴人99年8月8日所發予被上訴人之簡訊內容「我
      不管我家人是怎麼懷疑你跟小孩的，我還是相信小孩是我
      跟你生的，只是你如果再這樣鬧下去，我家人不排除會帶
      小孩去驗ＤＮＡ．．．我希望你能坦白跟我說為何你如此
      執著堅持非要跟我離婚跟搶小孩的理由」等語（見原審法
      院99年度家全字第31號卷聲請狀證3），而上訴人99年8月
      9日之簡訊內容「剛我家決定好可能要帶小孩去做檢驗，
      你就忍耐幾天吧，等報告出來生父是另有其人，小孩我會
      還你並答應你簽字」「如果小孩有問題是你堅持搶小孩的
      原因的話」等語（本院卷第100頁），可證確係因被上訴
      人離家後，又以怕上訴人對小孩不利為由，堅持要帶走小
      孩，以致上訴人懷疑是否小孩生父另有其人而去驗ＤＮＡ
      ，並非在被上訴人離家，提起本件離婚訴訟之前，上訴人
      即無故懷疑去驗ＤＮＡ，且上訴人甚而於簡訊內表示「我
      不管我家人是怎麼懷疑你跟小孩的，我還是相信小孩是我
      跟你生的」，只是「家人」決定去驗ＤＮＡ，故而並非上
      訴人不信任被上訴人。
　２、兩造分居期間，因原審法院就未成年子女之權利義務之行
  　　使或負擔，係裁定由兩造共同任之，有原審法院99年度家
    　全字第31號裁定可稽，而依兩造之陳述，彼此均有阻撓對
      方接回丙○○之舉止，有被上訴人所提出之錄音譯文可稽
      （本院卷第207至208頁為上訴人無法自被上訴人處帶回丙
      ○○，第209至225頁為被上訴人無法自上訴人處帶回丙○
      ○），且原法院囑託財團法人臺中市私立龍眼林社會福利
      慈善事業基金會進行訪視調查結果亦載：「2.因兩造正進
      行離婚訴訟，訴訟進行中，案主仍與案父同住，而非同住
      的案母自述對未成年子女即案主的會面交往過程不順利，
      故先前已向鈞院提起假處分之聲請，變更與未成年子女的
      會面探視，顯然案母與案主在親情的維繫上目前已有困難
      ，而對案父的訪視，案父對案母的會面探視有諸多限制，
      態度亦不友善，若未來兩造離異後，案主如由案父單方監
      護，非監護人案母與案主間的親子互動品質難以維繫；未
      來若由案母監護，雖案母亦曾對非監護人的會面探視之方
      式設有諸多限制．．」「經由對兩造的訪視，兩造對於未
      來非任監護人探視未成年子女的態度較不友善，均限制須
      在監督會面的情況下，另一造才能與案主會面交往，且不
      能將案主帶離約定地點進行探視或是外宿」（原審卷第96
      至101頁），顯見兩造均十分在意未成年子女，雖不能和
      平處理子女之暫時監護探視問題，然只要兩造不離婚再予
      復合同住，即無子女之監護探視問題。
　３、綜上，被上訴人離開夫家後，上訴人確有去驗丙○○之Ｄ
  　　ＮＡ，兩造亦確有為子女之暫時監護探視問題起爭執，然
      尚未達任何人處此同一境況，均將喪失維持婚姻希望之程
      度，縱認兩造之婚姻已因被上訴人離開夫家後，上訴人驗
      子女ＤＮＡ及兩造爭執暫時監護探視問題，而使兩造婚姻
      產生無法維持之重大事由，然此等事由，兩造均有過失，
      且起因係被上訴人無正當理由自行離家而引起，其過失顯
      重於上訴人，是被上訴人以民法第1052條第2項規定，訴
      請離婚，即無理由。
二、本院既認被上訴人離婚之請求為無理由，則對於兩造未成年
    子女權利義務之行使或負擔部分，即無庸再予審究。
陸、綜上所述，上訴人抗辯並未對被上訴人為不堪同居之虐待，
    兩造之婚姻並無重大破綻而無法維持，縱有重大破綻，被上
    訴人過失亦較大自屬可信，被上訴人主張為不足採。從而，
    被上訴人本於民法第1052條第1項第3款及第2項，請求離婚
    及酌定兩造對於未成年子女權利義務之行使或負擔，均為無
    理由，不應准許。原審判決准許被上訴人之請求，自有未洽
    。上訴意旨指摘原判決不當，求予廢棄改判，為有理由。自
    應由本院予以廢棄改判，如主文第二項所示。
柒、本件事證已明，兩造其餘主張及攻擊防禦方法，核與本件判
    決結果不生影響，不予一一論述，附此敘明。
據上論結，本件上訴為有理由，依民事訴訟法第450條、第78條
，判決如主文。
中　　華　　民　　國　 100　　年　　10　　月　　4 　　日
                民事第二庭    審判長法　官  邱森樟
                                    法　官  謝說容
                                    法　官  蔡秉宸
以上正本係照原本作成。
如對本判決上訴，須於收受判決送達後20日內向本院提出上訴書
狀，其未表明上訴理由者，應於提出上訴後20日內向本院提出上
訴理由書（須按他造人數附具繕本）。
上訴時應提出委任律師為訴訟代理人之委任狀。具有民事訴訟法
第466條之1第1項但書或第2項之情形為訴訟代理人者，另應附具
律師及格證書及釋明委任人與受任人有該條項所定關係之釋明文
書影本。如委任律師提起上訴者，應一併繳納上訴審裁判費。
                                    書記官  紀美鈺
中　　華　　民　　國　 100　　年　　10　　月　　5 　　日
                                                      Ａ

